臺灣高等法院高雄分院刑事判決　　　 110年度原上訴字第22號
上　訴　人
即　被　告　劉紫綺




選任辯護人　郭芸言律師
　　　　　　王聖傑律師
上　訴　人
即　被　告　古修誠




選任辯護人　陳妙真律師（法扶律師）
上列上訴人等因毒品危害防制條例案件，不服臺灣高雄地方法院
110 年度原訴字第7 號，中華民國110 年6 月17日第一審判決（
起訴案號：臺灣高雄地方檢察署109 年度少連偵字第284 號；移
送併辦案號：同署110 年度少連偵第79號），提起上訴，本院判
決如下：
    主  文
原判決撤銷。
乙○○共同犯販賣第三級毒品而混合二種以上毒品未遂罪，處有
期徒刑拾月。緩刑肆年，緩刑期內付保護管束，並應接受法治教
育參場次。
甲○○共同犯販賣第三級毒品而混合二種以上毒品未遂罪，處有
期徒刑壹年。緩刑伍年，緩刑期內付保護管束，並應接受法治教
育肆場次。
扣案如附表編號1 至2 所示之物，均沒收之。
    犯罪事實
一、乙○○、甲○○與少年黃○昇（92年7 月生，另由臺灣高雄
    少年及家事法院調查中）均明知4-甲基甲基卡西酮（Mephed
    rone、4-MMC ）、硝甲西泮、3,4-亞甲基雙氧苯基乙基胺丁
    酮（Eutylone），係毒品危害防制條例第2 條第2 項第3 款
    之第三級毒品；硝西泮係毒品危害防制條例第2 條第2 項第
    4 款之第四級毒品，未經許可，均不得販賣。竟共同意圖營
    利，基於販賣第三級毒品而混合二種以上毒品之犯意聯絡，
    先由乙○○於109 年10月26日前某日起，使用所有扣案如附
    表編號2 所示之行動電話，以「苯丸」等暱稱，透過微信通
    訊軟體，在「【南】秘萬事食品秘」群組中，張貼「大高雄
    24 H」、「進口高山茶1 ：2500、3 ：7000、5 ：11500 」
    、「LV時尚精品5 ：2000、10：3500」、「AP聖誕包裝5 ：
    2000、10：3500」、「拿越多越划算，滿5 皆可外送服務!
    」、「品質保證（飲料圖示）」、「快來找仙女砸單，可自
    取」等販賣毒品咖啡包之訊息，以招攬不特定人與之交易。
    適屏東縣政府警察局枋寮分局偵查隊員警執行網路巡邏勤務
    ，發覺上開訊息後，即先以暱稱「劉趴熊」與乙○○取得聯
    繫，再於109 年10月26日上午8 時許，佯與乙○○聯繫交易
    毒品事宜，約定以新臺幣（下同）1 萬6,500 元之價金，向
    乙○○購買毒品咖啡包50包，並於同日13時30分許，在高雄
    市○○區○○○路0 號多那之咖啡店交易。同日13時40分許
    ，甲○○騎乘車牌號碼000-0000號（起訴書誤載為569-MSN
    號，應予更正）機車搭載乙○○；黃○昇騎乘車牌號碼000-
    000 號（起訴書誤載為MTB-5503號，應予更正）機車，分別
    抵達多那之咖啡店對面附近後，先由乙○○下車前往該咖啡
    店，與佯裝購毒者之員警確認身分及交易事項，再由乙○○
    向甲○○示意可交易毒品。甲○○即與手提紙袋（內含如附
    表編號1 所示之毒品咖啡包）之黃○昇自對街步行至上開咖
    啡店，由黃○昇將紙袋轉交甲○○，再由甲○○將之交付予
    該員警。當乙○○向員警收取價金1 萬6,500 元後，員警隨
    即表明身分並當場逮捕乙○○、甲○○與黃○昇，並扣得上
    開紙袋1 個、乙○○所有如附表編號2 所示之行動電話1 支
    等物，因而交易未遂。
二、案經屏東縣政府警察局枋寮分局報告臺灣高雄地方檢察署檢
    察官偵查起訴及移送原審併案審理。
    理  由
一、證據能力部分：
  ㈠按被告以外之人於審判外之言詞或書面陳述，除法律有規定
    者外，不得作為證據；又被告以外之人於審判外之陳述，雖
    不符前4 條之規定，而經當事人於審判程序同意作為證據，
    法院審酌該言詞陳述或書面陳述作成時之情況，認為適當者
    ，亦得為證據，刑事訴訟法第159 條第1 項、第159 條之5
    第1 項分別定有明文。
  ㈡本判決所引用各項傳聞證據，經檢察官及上訴人即被告乙○
    ○、甲○○分別於本院準備程序時均明示同意有證據能力（
    本院卷第94至96頁），基於尊重當事人對於傳聞證據之處分
    權，及證據資料愈豐富愈有助於真實發現之理念，本院審酌
    該等證據作成時並無違法取證之瑕疵，且與待證事項具有關
    聯性，認以之作為證據亦屬適當，依上開說明，自均有證據
    能力。
二、認定犯罪事實所憑之證據及理由： 
  ㈠上開事實，業據被告乙○○、甲○○於警詢、偵查、原審及
    本院審理時均坦承不諱，核與證人即共犯黃○昇於警詢中證
    述之情節相符（警卷第109 頁以下），復有扣押筆錄、扣押
    物品目錄表、扣押物品收據、微信販賣毒品訊息、微信通訊
    軟體對話紀錄、查獲現場相片及偵查報告等在卷可證（警卷
    第143 頁以下、第159 頁以下、第165 頁以下、第203 頁以
    下；偵卷第77頁以下）。又如附表編號1 所示之毒品咖啡包
    經送驗後，確分別含有第三、四級毒品成分，亦有如附表編
    號1 所示之鑑定書及濫用藥物檢驗報告可參（出處詳附表編
    號1 所示）。被告乙○○、甲○○等2 人上開任意性之自白
    核與事實相符，自得作為本件論科之依據。
  ㈡政府為杜絕毒品氾濫，再三宣導民眾遠離毒品，且對於查緝
    施用、轉讓及販賣毒品無不嚴格執行，且販賣毒品罪係重罪
    ，若無利可圖，衡情一般持有毒品者，當不致輕易將持有之
    毒品交付他人。況且，販賣毒品乃違法行為，非可公然為之
    ，且有其獨特之販售路線及管道，亦無公定之價格，復可任
    意增減其分裝之數量，而每次買賣之價量，亦可能隨時依市
    場貨源之供需情形、交易雙方之關係深淺、資力、對行情之
    認知、可能風險之評估、查緝是否嚴緊，及購買者被查獲時
    供述購買對象之可能性風險評估等諸般事由，而異其標準，
    非可一概而論，是販賣之利得，誠非固定，除經坦承犯行或
    價量均達到明確外，委難察得實情，但販賣毒品係重罪，若
    無利可圖，行為人應無甘冒被查緝法辦重刑之危險，平白無
    端義務為該買賣毒品之工作，是其販入之價格必較售出之價
    格低廉，而有從中賺取買賣差價牟利之意圖及事實，應屬合
    理之認定，而縱使販賣之人從價差或量差中牟利方式雖異，
    其意圖營利之非法販賣行為仍屬同一。查本件被告2 人與佯
    裝購毒之員警，並非至親，苟無利得，豈有甘冒重刑之風險
    而為本件交易之理。堪認本件被告2 人共同販賣如附表編號
    1 所示毒品，應有營利之意圖甚明。
  ㈢從而，本件事證明確，被告2 人上開共同販賣第三級毒品而
    混合二種以上毒品未遂之犯行，均堪認定。
三、論罪科刑：
  ㈠被告乙○○、甲○○等2 人於事實欄所載時地，共同販賣第
    三級毒品而混合二種以上毒品而不遂，均如前述。核被告2
    人所為，均係犯毒品危害防制條例第9 條第3 項、第4 條第
    6 項、第3 項之販賣第三級毒品而混合二種以上毒品未遂罪
    。檢察官認被告2 人均係犯販賣第三級毒品未遂罪、販賣第
    四級毒品未遂罪，容有誤會，惟其社會基本事實同一，應予
    變更起訴法條予以適用。被告2 人意圖販賣而持有第三級毒
    品而混合二種以上毒品之低度行為，應為其嗣後販賣之高度
    行為吸收，不另論罪。被告2 人就上開犯行，與少年黃○昇
    有犯意之聯絡及行為之分擔，均為共同正犯。被告2 人均以
    一行為犯一罪即販賣第三級毒品而混合二種以上毒品未遂罪
    ，並非一行為犯數罪，應非想像競合犯，併此敘明。
  ㈡被告2 人犯同條例第4 條第6 項、第3 項之罪，應依同條例
    第9 條第3 項規定，均加重其刑。
  ㈢被告2 人雖已著手販賣毒品之行為，然因本案購毒者無實際
    買受之真意，事實上不能真正完成買賣而未遂，均屬未遂犯
    ，爰均依刑法第25條第2 項之規定，各減輕其刑。
  ㈣被告2 人均於偵查及法院歷次審理中均自白犯行，業如前述
    ，均應依同條例第17條第2 項規定，分別減輕其刑。
  ㈤被告2 人前於警詢中向警方供述毒品來源為王庭威（見乙○
    ○109 年9 月9 日警詢筆錄、甲○○109 年10月26日警詢筆
    錄），惟因警方一直查緝未果，迄至110 年10月6 日始查獲
    王庭威，而據證人王庭威於同年月7 日第2 次之警詢中供證
    稱：「（你共販賣毒品咖啡包幾次？）我算不出來，自從10
    9 年7 、8 月間左右開始我自己販賣毒品」「（你是否曾經
    販賣毒品咖啡包予乙○○、甲○○、黃○昇等3 人，如何聯
    絡購買毒品事宜？）只有甲○○，甲○○購買咖啡包時，他
    會找到我朋友聯絡我」等語，有該分局110 年3 月11日枋警
    偵字第11030498700 號函、同年9 月17日枋警偵字第110316
    76100 號函所附職務報告、110 年9 月29日解送人犯報告、
    同年9 月6 日王庭威第1 次調查筆錄及同年9 月7 日王庭威
    第2 次調查筆錄在卷可考（原審卷第33頁；本院卷第157 頁
    以下）。證人王庭威雖僅供述被告甲○○向其購買毒品，而
    未供述被告乙○○向其購毒乙節，惟參諸被告2 人於本件案
    發時係男女朋友關係，而主要向上游購買毒品及販售毒品者
    為被告甲○○，被告乙○○僅係基於聯絡及協助確認購毒者
    身分之角色，且被告乙○○亦供承與證人王庭威並無互動及
    往來等情觀之，堪認被告2 人業已供出毒品來源，因而查獲
    毒品上游即正犯王庭威無訛。被告2 人應均依同條例第17條
    第1項減輕其刑；又斟酌本件犯罪之性質，不予免除其刑，
    併此敘明。
  ㈥被告2 人均有1 次加重其刑及3 次減輕其刑之情形，業如前
    述，均應先加重而後遞減輕其刑。
四、撤銷改判之理由：
  ㈠原審認被告2 人事證明確，而予論科，固非無見。惟查被告
    2 人有供出毒品來源，因而查獲毒品上游即正犯王庭威之情
    形，應均依毒品危害防制條例第17條第1 項之規定減輕其刑
    ，業如前述。原判決未及斟酌及此，容有未洽。被告2 人以
    量刑過重為由，指摘原判決量刑不當，非無理由，應由本院
    將原判決撤銷改判。爰審酌被告2 人明知第三、四級毒品對
    人體造成之危害，竟仍欲共同販售圖利，助長毒品氾濫，非
    無可議；惟念及被告2 人自始均坦承犯行，態度良好，案發
    時均尚未滿20歲，年輕識淺，並參以其等欲賣出毒品之數量
    不多，尚未及賣出即被查獲，未造成毒品流出之實質損害；
    兼衡被告乙○○自陳高職畢業，未婚，無子女，未與家人同
    住，目前在車廠擔任會計工作；被告甲○○自陳高職畢業，
    未婚，無子女，現從事車體貼膜工作，月收入約2 萬5000元
    ，與祖父母同住等其他一切情狀，分別就乙○○、甲○○量
    處有期徒刑10月、1 年。
  ㈡被告2 人前均未曾因故意犯罪而受有期徒刑以上刑之宣告，
    有臺灣高等法院被告前案紀錄表在卷可稽。其等共同販賣含
    有第三、四級毒品成分之咖啡包，固有可議，惟其2 人自始
    均坦承犯行，頗具悔意，案發時均係未滿20歲之人，年輕識
    淺，輕忽毒品危害之嚴重性，又上開行為僅止於未遂，毒品
    尚未實際流出而造成實害等情，均如前述，堪信其等經此偵
    審程序及科刑之教訓，當已知所警惕，而無再犯之虞，本院
    因認其等所受前開刑之宣告以暫不執行為適當，爰併就被告
    乙○○、甲○○宣告緩刑4 年、5 年，並均諭知於緩刑期內
    付保護管束，並各應接受法治教育3 場次、4 場次，以啟自
    新並示衡平。被告2 人如未依上開負擔之條件履行，其違反
    之情節重大，足認原宣告之緩刑難收其預期效果，而有執行
    刑罰之必要者，檢察官自得依刑法第75條之1 第1 項第4 款
    之規定，聲請法院撤銷上開緩刑之宣告，併此敘明。
  ㈢
  ⒈扣案如附表編號2 所示之Iphone行動電話1 支，係被告乙○
    ○所有供共同販賣毒品所用之物之事實，業據被告乙○○自
    承在卷（原審卷第117 頁），應依同條例第19條第1 項規定
    宣告沒收之。
  ⒉扣案如附表編號1 所示之物經送驗後，確含有第三、四級毒
    品成分，均屬違禁物；又包裝上開毒品之包裝袋，與該毒品
    難以析離，應一併視為毒品，均應依刑法第38條第1 項之規
    定，宣告沒收之。而鑑驗耗損部分因已滅失，而另裝有欲販
    賣毒品之手提袋，因價值不高，均不予宣告沒收。
  ⒊毒品危害防制條例第19條第2 項規定「犯第4 條之罪所使用
    之水、陸、空交通工具，沒收之」。依92年7 月9 日修正本
    條例，就第19條之立法說明：「第3 項（105 年6 月22日修
    正移為第2 項）所定應沒收之水、陸、空交通工具，依據實
    務上向來之見解，係指專供犯第4 條之罪所使用之交通工具
    並無疑義，故本項不需再予修正」，足見依本項規定沒收之
    交通工具，以專供犯第4 條之罪所使用者為限，且屬於犯罪
    行為人者，始得沒收。所謂「專供」犯第4 條之罪，係指該
    水、陸、空交通工具之使用與行為人犯第4 條之罪有直接關
    聯性，並依社會通念具有促使該次犯罪行為實現該構成要件
    者而言，若只是前往犯罪現場之交通工具，即不屬之。被告
    甲○○、黃○昇分別騎至現場之機車，僅係作為其等代步之
    工具，尚非專供犯第4 條之罪之交通工具，爰不依上開規定
    宣告沒收之。
五、臺灣高雄地方檢察署移送原審併案審理部分（110 年度少連
    偵字第79號），與本件起訴之犯罪事實相同，併予敘明。
六、據上論結，應依刑事訴訟法第369 條第1 項前段、第364 條
    、第299 條第1 項前段、第300 條，毒品危害防制條例第9
    條第3 項、第4 條第6 項、第3 項、第17條第1 項、第2 項
    、第19條第1 項，刑法第11條、第28條、第25條第2 項、第
    38條第1 項，判決如主文。
本案經檢察官高永翰提起公訴及移送原審併案審理，檢察官郭振
昌到庭執行職務。
中    華    民    國   110    年    10    月    28    日
                  刑事第九庭    審判長法  官  莊崑山
                                      法  官  李炫德
                                      法  官  陳明富
以上正本證明與原本無異。
如不服本判決應於收受本判決後20日內向本院提出上訴書狀，其
未敘述上訴理由者，並得於提起上訴後20日內向本院補提理由書
狀（均須按他造當事人之人數附繕本）「切勿逕送上級法院」。
中    華    民    國   110    年    10    月    28    日
                                      書記官  唐奇燕
附錄本判決論罪科刑所依據之法條： 
毒品危害防制條例第4 條
製造、運輸、販賣第一級毒品者，處死刑或無期徒刑；處無期徒
刑者，得併科新臺幣3 千萬元以下罰金。
製造、運輸、販賣第二級毒品者，處無期徒刑或10年以上有期徒
刑，得併科新臺幣1 千5 百萬元以下罰金。
製造、運輸、販賣第三級毒品者，處7 年以上有期徒刑，得併科
新臺幣1 千萬元以下罰金。
製造、運輸、販賣第四級毒品者，處5 年以上12年以下有期徒刑
，得併科新臺幣5 百萬元以下罰金。
製造、運輸、販賣專供製造或施用毒品之器具者，處1 年以上7
年以下有期徒刑，得併科新臺幣150萬元以下罰金。
前5 項之未遂犯罰之。
 
毒品危害防制條例第9 條 
成年人對未成年人販賣毒品或犯前三條之罪者，依各該條項規定
加重其刑至2 分之1 。
明知為懷胎婦女而對之販賣毒品或犯前3 條之罪者，亦同。
犯前5 條之罪而混合二種以上之毒品者，適用其中最高級別毒品
之法定刑，並加重其刑至2 分之1 。
 
附表：  
┌──┬────┬────┬───┬─────┬────────────┬────────────┐
│編號│物品名稱│扣案地點│持有人│數（重）量│    鑑  定  結  果      │    沒  收  依  據      │
├──┼────┼────┼───┼─────┼────────────┼────────────┤
│1   │毒品咖啡│高雄市鳳│乙○○│共50包    │㈠驗前總毛重410.63公克（│連同包裝袋均視為第三級毒│
│    │包      │山區五甲│、古修│          │  包裝總重約43.50 公克）│品，為違禁物，均依刑法第│
│    │（均含包│三路1 號│誠與黃│          │  ，驗前總淨重約367.13公│38條第1 項規定，宣告沒收│
│    │裝袋）  │多那之咖│○○  │          │  克。隨機抽取編號42鑑定│之。                    │
│    │        │啡店    │      │          │  （淨重8.53公克，取0.59│                        │
│    │        │        │      │          │  公克鑑定用罄，餘7.94公│                        │
│    │        │        │      │          │  克），檢出第三級毒品4-│                        │
│    │        │        │      │          │  甲基甲基卡西酮、微量第│                        │
│    │        │        │      │          │  三級毒品硝甲西泮、微量│                        │
│    │        │        │      │          │  第三級毒品3,4-亞甲基雙│                        │
│    │        │        │      │          │  氧苯基乙基胺丁酮；微量│                        │
│    │        │        │      │          │  第四級毒品硝西泮。測得│                        │
│    │        │        │      │          │  4-甲基甲基卡西酮純度為│                        │
│    │        │        │      │          │  4%，推估4-甲基甲基卡西│                        │
│    │        │        │      │          │  酮之驗前總純質淨重約14│                        │
│    │        │        │      │          │  .68公克。             │                        │
│    │        │        │      │          │（內政部警政署刑事警察局│                        │
│    │        │        │      │          │109 年12月24日刑鑑字第10│                        │
│    │        │        │      │          │00000000號鑑定書，詳偵卷│                        │
│    │        │        │      │          │第67頁）                │                        │
│    │        │        │      │          │㈡嗣再隨機抽取編號25鑑定│                        │
│    │        │        │      │          │  （驗前淨重6.983 公克，│                        │
│    │        │        │      │          │  驗後淨重6.963 公克），│                        │
│    │        │        │      │          │  檢出第三級毒品4-甲基甲│                        │
│    │        │        │      │          │  基卡西酮、硝甲西泮（該│                        │
│    │        │        │      │          │  次鑑定雖另檢出第二級毒│                        │
│    │        │        │      │          │  品3,4-亞甲基雙氧苯基甲│                        │
│    │        │        │      │          │  胺戊酮。但當時高雄醫學│                        │
│    │        │        │      │          │  大學附設中和紀念醫院並│                        │
│    │        │        │      │          │  未以3,4-亞甲基雙氧苯基│                        │
│    │        │        │      │          │  乙基胺丁酮之標準品進行│                        │
│    │        │        │      │          │  鑑定，故鑑定有誤，實際│                        │
│    │        │        │      │          │  應為第三級毒品3,4-亞甲│                        │
│    │        │        │      │          │  基雙氧苯基乙基胺丁酮，│                        │
│    │        │        │      │          │  最後驗前淨重6.963 公克│                        │
│    │        │        │      │          │  ，驗後淨重6.943 公克）│                        │
│    │        │        │      │          │（高雄醫學大學附設中和紀│                        │
│    │        │        │      │          │念醫院檢驗醫學部毒物室10│                        │
│    │        │        │      │          │9 年11月12日濫用藥物檢驗│                        │
│    │        │        │      │          │報告，詳併警卷第47頁）  │                        │
├──┼────┼────┼───┼─────┼────────────┼────────────┤
│2   │Iphone手│同上    │乙○○│1 支（含09│                        │被告乙○○所有供與被告古│    
│    │機（IMEI│        │      │00000000號│                        │修誠、黃○○共同犯本罪所│    
│    │:0000000│        │      │SIM 卡1 枚│                        │用之物，應依毒品危害防制│    
│    │00000000│        │      │）        │                        │條例第19條第1 項規定，宣│    
│    │號）    │        │      │          │                        │告沒收之。              │    
└──┴────┴────┴───┴─────┴────────────┴────────────┘